行　政　法　院　判　決　　　　　　　　　　　　　　八十七年度判字第三五五號
　　原　　　告　甲○○
　　被　　　告　財團法人二二八事件紀念基金會
右當事人間因有關二二八事件處理及補償條例事件，原告不服行政院中華民國八十六
年十月十六日台八十六訴字第三九七一一號訴願決定，提起行政訴訟，本院判決如左
︰
　　主  文
原告之訴駁回。
　　事  實
緣原告於民國八十五年四月二十八日向被告申請補償金。案經被告審查結果，以八十
六年六月六日二二八政字第○○六九二號書函復原告，略以原告受難事實並非肇因
於公權力之加害，不符合二二八事件處理及補償條例第二條第一項規定，不在政府授
權該會補償之範圍內，無法給予補償。至原告所稱畢業證書遭焚燬而無正當工作之損
害，經查「民國三十六年四月一日台灣省鐵路警察署證明書三人字第○一八二六號文
」得替代畢業證書證明其學歷，故難認定原告受有損害等語。原告不服，提起訴願，
遭決定駁回，遂提起本件行政訴訟。茲摘兩造訴辯意旨如次：
原告起訴意旨略謂︰原告畢業證書在二二八事變，被一群軍人、暴民等焚燬。當時，
原告想在鐵路警察局找份工作，並將畢業證書給警署內主管看過。接著事變發生，由
於將所有證件都放在我先生（涂清華）抽屜內，事後均被焚燬，單位主管知道我的事
實經過，所以才替我出俱證明，若沒給警署內主管看過，鐵路警察署會給我證明嗎﹖
後來想找別的單位工作，沒畢業證書，怎可能被接受呢﹖有的單位要我回母校補證件
，當時因先生在二二八事變身受重傷，那有時間去辦件，轉眼三十七年過去，接著民
國三十八年浙江溫州淪陷，怎麼辦、無法辦，再說當時有軍人也有暴民等打傷，在那
種場面根本無法分辨軍人或暴民，逃命都來不及，那麼多人衝過來嚇都嚇死了，如何
分辨及證明，問你姓什麼、叫什麼可能嗎﹖請你們告訴我，幾次向行政院訴願說明及
附上病歷證明書等，在此不再重覆，請問以上的事實經過、身體等遭受侵害，難道不
是嗎﹖來文又說：「無法提供相當之證據證明」，請問還要什麼證明，難道台灣省警
察署公家單位出俱的證明，竟然不被接受，我就是公權力間接的受害者，政府聲稱二
二八事變受難者皆可獲得補償，而貴院的認定竟然是如此苛刻，真教老百姓不知該如
何是好。綜上述說明不服理由，呈請鈞察迅賜，撤銷原決定，更為決定等語。
被告答辯意旨略謂︰一、原告所稱畢業證書因「二二八事件」遭焚燬而無正當工作之
損害，經查「民國三十六年四月一日台灣省鐵路警察署證明書三人字第○一八二六號
」文得替代畢業證書證明其「浙江省立溫洲中學初中部畢業證書」學歷，故難認定原
告受有損害。二、原告於訴願書中表示「沒有畢業證書，就無法找到正當工作，雖然
有鐵路警察署為我出證明，（在那時，很多單位，不採用）」等語，此有違一般經驗
法則。蓋一般性職業並不必然以繳交畢業證書為要，縱然畢業證書確因「二二八事件
」遭焚燬，顯與「正當工作」之有無並無相當因果關係，原告自無受損之理。三、另
原告於訴願書中所言「在（民國三十六年）二月二十八日被一群軍人等用木棍打傷，
我背後、脊椎及左腿都有傷，．．．歷年來常吃內傷脊椎藥，附上榮總醫院葯袋敬請
過目，以上難道不構成傷害嗎﹖．．．」等語。經查原告提出申請時之原「二二八事
件受難者補償金申請書」中「受難事實」欄並無「傷殘」或「健康名譽受損」之相關
請求，且原「受難事實陳述書」中並未提及「榮總醫院葯袋」等相關證明附件，亦無
提供相當之證據證明其顯係遭公權力侵害者。復依據「行政院二二八事件研究報告」
第五五頁記載：「二月二十八日下午三時，警備總司令部鑒於情勢危急，宣布戒嚴．
．．民眾仍再包圍專賣總局鐵路警察署．．．。此外，民眾也遷怒外省人，濫施報復
．．．。民眾不僅燬物，也對外省人不分青紅皂白地屈辱歐打．．．」準此，本案如
有傷害，其為暴民所傷成份居多。四、綜上所言，根據「二二八事件處理及補償條例
」第二條第一項之規定：「本條例所稱受難者，係指人民因本事件生命、身體、自由
或財產遭受公務員或公權力侵害者。」故本基金會無法予以補償。謹請察核予以駁回
等語。
　　理  由
按「本條例所稱受難者，係指人民因本事件生命、身體、自由或財產遭受公務員或公
權力侵害者。」「行政院為處理受難者之認定及申請補償事宜，得設『財團法人二二
八事件紀念基金會』（以下簡稱紀念基金會），由學者專家、社會公正人士、政府及
受難者家屬代表組成之。」「補償金之申請、認定程序及發放事宜，由紀念基金委員
會定之。」為二二八事件處理及補償條例第二條第一項、第三條第一項及第七條第三
項所規定。本件原告於八十五年九月七日向被告申請受難者補償金，經被告調查結果
，認為本案並非肇因於公權力之加害，不符合二二八事件處理及補償條例第二條第一
項之規定，無法給予補償。原告不服，循序提起行政訴訟，主張：原告之畢業證書於
二二八事件中，被一群軍人、暴民等焚燬，事後尋找工作，均因無畢業證書未被接受
，此事有警署主管出具證明可證。原告為公權力間接受害者，應獲得補償，被告及行
政院均以無法提供相當之證據證明，予以否准，難以令人信服等語。查原告所稱因二
二八事件遭焚燬之證件為「「浙江省立溫州中學初中部畢業證書」，而此項學歷證明
有「民國三十六年四月一日台灣省鐵路警察署證明書三人字第○一八二六號」文得以
替代，已難認定原告直接受有生命、身體、自由或財產之損害。且原告對於其畢業證
書遭受軍人焚燬乙節，未據提出確切之證據予以證明。被告因認原告受難事實並非肇
因於公權力之加害，不符合二二八事件處理及補償條例第二條第一項規定，不在政府
授權該會補償之範圍內，否准發給補償金，依法洵無違誤；訴願（以再訴願論）決定
予以維持，亦無不合。原告起訴意旨難認有理由，應予駁回。
據上論結，本件原告之訴為無理由，爰依行政訴訟法第二十六條後段，判決如主文。
中    華    民    國     八十七      年      三      月      十二       日
                    行 政 法 院 第 二 庭
                                審 判 長 評  事      黃  綠  星
                                         評  事      廖  政  雄
                                         評  事      高  啟  燦
                                         評  事      彭  鳳  至
                                         評  事      黃  合  文
右  正  本  證  明  與  原  本  無  異
                                         法院書記官  蘇  金  全
中    華    民    國     八十七      年      三      月      十三       日
